臺灣高等法院民事判決
上　訴　人　乙○○
訴訟代理人　戴文進律師
被　上訴人　甲○○
訴訟代理人　王治魯律師
上列當事人間拆屋還地事件，上訴人對於中華民國95年10月27日
臺灣桃園地方法院95年度訴字第1027號第一審判決提起上訴，本
院於96年7月31日言詞辯論終結，判決如下：
    主      文
上訴駁回。
第二審訴訟費用由上訴人負擔。
    事實及理由
一、被上訴人主張：坐落桃園縣大園鄉○○段崁下小段110 地號
    土地 (下稱系爭土地) 為其所有，上訴人未經其同意，即擅
    自占有如原判決附圖所示編號F之土地建築房屋 ，其向上訴
    人催討返還，上訴人均置之不理等情，爰依民法第767 條前
    段之規定，求為命上訴人應將坐落系爭土地上如原判決附圖
    所示編號F，面積為0.0076公頃之地上建築物拆除 ，並將該
    部分土地返還其之判決 (原審為被上訴人勝訴之判決，上訴
    人不服，提起上訴。關於原審判決原審共同被告邱華堂、詹
    秀美、黃坤英、黃邱春鳳等人敗訴部分，未經邱華堂、詹秀
    美、黃坤英、黃邱春鳳等人聲明不服，已告確定) 。被上訴
    人於本院答辯聲明：上訴駁回。
二、上訴人則以：其於民國 (下同)67 年初與訴外人謝顯靈、謝
    恆正、謝建時 (下稱謝顯靈等3人)共同洽談合建及買賣事宜
    ，約略由訴外人謝顯靈等3 人提供包含系爭土地之多筆土地
    ，委任上訴人出資興建房屋，並以建築坪數建方4、地主1之
    比例，換算其建築完成之價值，嗣並由其買回訴外人謝顯靈
    等3人所分配之部分，其已給付訴外人謝顯靈等3人所分配部
    分之價金，並將該合建案全部興建完成。是其占有系爭土地
    建築係經當時地主同意，且其已向當時地主購買該部分土地
    ，其占有系爭土地為有權占有等語，資為抗辯，並於本院聲
    明：(一)原判決不利於上訴人部分廢棄。(二)上開廢棄部分，被
    上訴人在第一審之訴駁回。
三、兩造不爭執之事實：
  (一)系爭土地為被上訴人所有，有土地登記謄本可稽 (見原審卷
    第12頁)。
  (二)上訴人所有之門牌號碼桃園縣大園鄉○○街33巷2弄4號建物
    部分坐落在系爭土地，如原判決附圖所示編號F ，占用面積
    為0.0076公頃。
  (三)被上訴人於76年6月26日以買賣為原因 ，向訴外人謝顯靈取
    得系爭土地所有權，並於76年8 月19日辦理所有權移轉登記
    。
四、按以無權占有為原因，請求返還所有物之訴，被告對原告就
    其物有所有權存在之事實無爭執，而僅以非無權占有為抗辯
    者，原告於被告無權占有之事實，無舉證責任。被告應就其
    取得占有，係有正當權源之事實證明之。如不能證明，則應
    認原告之請求為有理由 (最高法院72年度台上字第1522號判
    決意旨可資參照）。是以本件上訴人既對系爭土地為被上訴
    人所有等情並不爭執，則上訴人自應就渠所有之系爭房屋坐
    落系爭土地上具有正當權源之事實加以舉證。
五、上訴人雖抗辯：當時其係合法向110及108地號之地主購買土
    地，並受地主委任建屋，被上訴人請求拆屋還地並無理由云
    云。查上訴人雖提出桃園縣大園鄉都市計劃外建築物完工證
    明申請書、台灣省桃園縣土地登記簿及訴外人謝顯靈與被上
    訴人在桃園縣桃園市調解委員會簽立之調解書 (原審卷第29
    7頁至第301頁) 為證。惟依上開登記簿謄本所示，被上訴人
    係於76年8 月19日直接向訴外人謝顯靈購買108及110地號土
    地，倘如上訴人所述，上訴人在興建房屋前已向108及110地
    號土地之地主（即謝顯靈）購買土地，則其理應會有與謝顯
    靈所簽立之買賣契約。參以桃園縣大園鄉都市計劃外建築物
    完工證明申請書上已載明該建築物之完工日期為69年3 月25
    日，衡情該房屋之所有權人豈有可能不要求在上開土地登記
    謄本上註記相關權利義務變動事項，而觀之該土地登記謄本
    ，108及110地號土地在謝顯靈出賣與上訴人前，均無任何變
    動登記事項，故該完工證明申請書自不足以證明上訴人與謝
    顯靈有簽立買賣契約，更不足以顯示訴外人謝顯靈等人有委
    任上訴人之事實。再者上訴人主張其向謝顯靈等地主購買系
    爭土地，始終未能舉證證明，縱然屬實，其與原地主如何約
    定，究屬債權關係，自不能持其與原地主之約定，對抗現土
    地所有權人即被上訴人，從而被上訴人購買系爭土地雖在系
    爭房屋完工後，上訴人既無對抗所有權人之正當權源，自屬
    無權占有，則被上訴人是否知悉系爭房屋坐落系爭土地，仍
    無礙於上訴人無權占有之認定。上訴人聲請向桃園縣大園鄉
    公所查67年10月18日報備核准系爭建物之相關文件，請求傳
    訊證人謝恆正、謝建時，因本件待證事實已臻明確，上開聲
    請與待證事實復無必要關聯，即核無必要，附此敘明。
六、綜上所述，被上訴人依民法第767條前段之規定 ，請求上訴
    人應將坐落系爭110地號土地上如原判決附圖所示編號F，面
    積0.0076公頃之地上建物拆除，並將該部分土地返還被上訴
    人，為有理由，應予准許。原審為被上訴人勝訴之判決，並
    依被上訴人之聲請，酌定相當擔保金額，而為假執行之宣告
    ，核無不合。上訴意旨指摘原判決不當，求予廢棄改判，為
    無理由，應予駁回。
七、本件事證已臻明確，兩造其餘主張攻擊防禦方法及其他未經
    援用之證據，經審酌尚無礙於本院前述之認定，無一一論究
    之必要。
八、據上論結，本件上訴為無理由，依民事訴訟法第449條第1項
    、第78條，判決如主文。
中　　華　　民　　國　　96　　年　　8 　　月　　14　　日
                    民事第13庭
                        審判長法　官  黃嘉烈
                              法  官  高鳳仙
　　　　　　　　　　　　  　　法　官  許文章
正本係照原本作成。
不得上訴。
中　　華　　民　　國　　96　　年　　8 　　月　　14　　日
　　　　　　　　　　　　　　  書記官  陳明俐
